臺灣高等法院刑事判決
108年度交上易字第458號
上  訴  人  
即  被  告  張志胤



上列上訴人因過失傷害案件，不服臺灣桃園地方法院107年度審
交易字第559號，中華民國108年9月26日第一審判決（起訴案號
：臺灣桃園地方檢察署107年度調偵字第798號），提起上訴，本
院判決如下：
    主  文
上訴駁回。
張志胤緩刑貳年。
    事  實
一、張志胤於民國106 年7 月28日下午某時，騎乘車牌號碼000-
    000 號普通重型機車（下稱上開機車），沿桃園市中壢區新
    生路由北往南方向行駛，於同日下午5 時26分許，行經新生
    路與南園二路交岔路口（下稱系爭路口）時，本應注意汽車
    行駛至交岔路口，其行進、轉彎應遵守燈光號誌，亦應注意
    車前狀況，隨時採取必要之安全措施，而依當時天候晴、日
    間有自然光線、柏油路面乾燥、無缺陷、無障礙物，視距良
    好，並無不能注意之情事，竟疏未注意及此，貿然闖越紅燈
    進入系爭路口，亦未注意車前狀況，適許○瑰騎乘車牌號碼0
    00-000 號普通重型機車（下稱系爭機車），搭載其女黃○綺
    （97年1 月生，真實姓名年籍詳卷）自系爭路口之南園二路
    由西往東方向機車待轉區行駛欲二段式左轉彎，而依當時情
    形，並無不能注意之情事，亦疏未注意遵守號誌之指示行進
    ，致系爭機車左側與上開機車車頭發生碰撞而人車倒地，許
    ○瑰因而受有腰椎脊椎滑脫症、下背和骨盆挫傷等傷害；黃○
    綺則受有鼻部出血、背部挫傷等傷害。嗣經警據報前往現場
    處理時，張志胤於車禍發生後在場等候，並在未為有偵查職
    權之公務員發覺犯罪前，主動向到場處理之員警即桃園市政
    府警察局交通警察大隊中壢分隊警員謝博丞陳述車禍發生經
    過，自首接受裁判。
二、案經許○瑰訴由桃園市政府警察局中壢分局報告臺灣桃園地
    方檢察署檢察官偵查起訴。 　　
    理  由
壹、證據能力之認定部分：
    按刑事訴訟法第159 條之5 立法意旨，在於確認當事人對於
    傳聞證據有處分權，得放棄反對詰問權，同意或擬制同意傳
    聞證據可作為證據，屬於證據傳聞性之解除行為，如法院認
    為適當，不論該傳聞證據是否具備刑事訴訟法第159 條之1
    至第159 條之4 所定情形，均容許作為證據，不以未具備刑
    事訴訟法第159 條之1 至第159 條之4 所定情形為前提。此
    揆諸「若當事人於審判程序表明同意該等傳聞證據可作為證
    據，基於證據資料愈豐富，愈有助於真實發見之理念，此時
    ，法院自可承認該傳聞證據之證據能力」立法意旨，係採擴
    大適用之立場。蓋不論是否第159 條之1 至第159 條之4 所
    定情形，抑當事人之同意，均係傳聞之例外，俱得為證據，
    僅因我國尚非採澈底之當事人進行主義，故而附加「適當性
    」之限制而已，可知其適用並不以「不符前四條之規定」為
    要件（最高法院104 年度第3 次刑事庭會議決議參照）。經
    查，本件以下所引用之供述或非供述證據，因檢察官及被告
    張志胤對各該證據方法之證據能力，迄至言詞辯論終結前均
    未聲明異議（見本院卷第45至50頁），而本院審酌上開供述
    或非供述等證據資料製作時之情況，無不當取供及證明力明
    顯過低之瑕疵，認以之作為證據應屬適當，揆諸前開規定，
    本院認前揭證據資料有證據能力，合先敘明。
貳、認定被告犯罪事實所憑之證據及理由：
一、訊據被告對於上揭事實坦白承認（見本院卷第49頁），並核
    與證人即告訴人許○瑰於警詢及偵查時所指述之情節一致（
    見偵字卷第10至11頁、第34至35頁），復有道路交通事故現
    場圖、道路交通事故調查報告表（一）（二）各1 份；天成
    醫療社團法人天晟醫院診斷證明書2 份；現場、車損暨監視
    器照片1件；車輛詳細資料報表2份（見偵字卷第12頁、第15
    頁、第21至25頁、第27至30頁）及現場監視器光碟在卷可稽
    ，且經原審當庭勘驗卷附監視器光碟屬實，亦有原審勘驗筆
    錄在卷足憑（見原審卷第49頁）。
二、按汽車行駛時，駕駛人應注意車前狀況及兩車並行之間隔，
    並隨時採取必要之安全措施；汽車行駛至交岔路口，其行進
    應遵守燈光號誌或交通指揮人員之指揮，道路交通安全規則
    第94條第3 項、第102 條第1 項第1 款分別定有明文。被告
    於前揭時間，騎乘上開機車行經系爭路口，本應注意汽車行
    駛至交岔路口，其行進、轉彎應遵守燈光號誌，亦應注意車
    前狀況，隨時採取必要之安全措施，而依當時天候晴、日間
    有自然光線、柏油路面乾燥、無缺陷、無障礙物，視距良好
    ，並無不能注意之情事，有上開道路交通事故調查報告表（
    一）在卷足憑，竟疏未注意，貿然闖越紅燈進入系爭路口，
    亦未注意車前狀況，適有騎乘系爭機車搭載其女之告訴人行
    經該處欲二段式左轉彎，而依當時情形，並無不能注意之情
    事，亦疏未注意遵守號誌之指示行進，致系爭機車左側與上
    開機車車頭發生碰撞而肇事，被告自有過失，且告訴人屬與
    有過失。又本件經原審送請桃園市政府車輛行車事故鑑定委
    員會鑑定，復送請覆議，結果亦認：「許○瑰駕駛普通重型
    機車，二段式左轉彎未遵守號誌之指示行進，與張志胤駕駛
    普通重型機車，未於號誌全紅時段安全通過路口，同為肇事
    原因。」及「張志胤普通重型機車進入路口為紅燈，該駕駛
    行為未遵守燈光號誌之指示行駛，有違道路交通安全規則第
    102 條第1 項第1 款之規定。」等情，有桃園市政府車輛行
    車事故鑑定會107 年9 月20日桃交鑑字第1070004862號函、
    桃園市政府交通局108 年7月25日桃交運字第1080035444號
    函及108 年8 月23日桃交運字第1080039873號函各1份在卷
    為憑（見原審卷第26至27頁、第69頁、第73頁），均足資佐
    證本院所認前開被告與告訴人之過失情節。
三、再者，告訴人係因本件車禍受有腰椎脊椎滑脫症、下背和骨
    盆挫傷等傷害，而被害人則因本件車禍而受有鼻部出血、背
    部挫傷等傷害，詳如前述，顯見被告之過失行為與告訴人及
    被害人分別受有上開傷害結果間，均具有相當因果關係，是
    認被告上開任意性自白核與事實相符，可以採信。
四、至告訴人對於本件車禍之發生，依前所述，雖有過失，惟仍
    不能因告訴人亦有過失，即解免被告之罪責，併此說明。
五、綜上所述，本件事證明確，被告上揭犯行，足可認定，應依
    法論科。
參、新舊法比較：
    按行為後法律有變更者，適用行為時之法律，但行為後之法
    律有利於行為人者，適用最有利之法律，刑法第2 條第1 項
    定有明文。被告行為後，刑法第284 條業於108 年5 月29日
    修正公布施行，修正前刑法第284 條第1 項、第2 項分別規
    定：「因過失傷害人者，處6 月以下有期徒刑、拘役或5 百
    元以下罰金，致重傷者，處1 年以下有期徒刑、拘役或5 百
    元以下罰金。」、「從事業務之人，因業務上之過失傷害人
    者，處1 年以下有期徒刑、拘役或1 千元以下罰金，致重傷
    者，處3 年以下有期徒刑、拘役或2 千元以下罰金。」修正
    後刑法第284 條則規定：「因過失傷害人者，處1 年以下有
    期徒刑、拘役或10萬元以下罰金；致重傷者，處3 年以下有
    期徒刑、拘役或30萬元以下罰金。」修正後刑法第284 條前
    段，將法定刑自「6 月以下有期徒刑、拘役或5 百元以下罰
    金」，提高為「1 年以下有期徒刑、拘役或10萬元以下罰金
    」，經比較新、舊法律，修正後刑法第284 條前段並無較有
    利於被告之情形，依刑法第2 條第1 項前段規定，自應適用
    被告行為時即108 年5 月29日修正前刑法第284 條第1 項前
    段之規定。
肆、論罪部分：
一、核被告所為，係犯修正前刑法第284 條第1 項前段之過失傷
    害罪。
二、被告以一過失行為造成告訴人及被害人受傷，係以一行為同
    時觸犯2個過失傷害罪名，為想像競合犯，應依刑法第55條
    規定，從一情節較重之過失傷害罪處斷。
三、又被告於過失傷害犯行未被發覺前，在事故現場等候，並於
    員警到場時主動陳述肇事經過，當場承認為肇事人，而自願
    接受裁判，有道路交通事故肇事人自首情形紀錄表1紙附卷
    足憑（見偵字卷第26頁），應認符合自首之要件，爰依刑法
    第62條前段之規定，減輕其刑。
伍、駁回上訴之理由：
一、原審經詳細調查及審理後，基於以上相同之認定，引用修正
    前刑法第284 條第1 項前段、刑法第2 條第1 項前段（原判
    決漏引，應予補充）、第55條、第62條前段、第41條第1 項
    前段，刑法施行法第1 條之1 第1 項、第2 項前段等規定為
    依據，並審酌本案被告闖越紅燈號誌之過失情節重大，而使
    告訴人受有上揭非屬輕微之傷勢，堪認其犯罪所生危害非輕
    ，且犯後矢口否認罪行，又未與告訴人和解，益徵其犯後態
    度不佳，兼衡告訴人與有上述過失及被告之生活及經濟狀況
    、素行等一切情狀，量處有期徒刑2 月，並諭知如易科罰金
    ，以新臺幣1 千元折算1 日。經核原審上開認事用法，均無
    違誤，量刑亦稱允恰。
二、被告上訴意旨略以：被告於原審判決後已與告訴人達成和解
    ，賠償告訴人及被害人所受損害，原審量刑過重，亦未諭知
    緩刑等語。惟按刑事審判旨在實現刑罰權之分配的正義，故
    法院對有罪被告之科刑，應符合罪刑相當之原則，使輕重得
    宜，罰當其罪，以契合社會之法律感情，此所以刑法第57條
    明定科刑時應審酌一切情狀，尤應注意該條所列10款事項以
    為科刑輕重之標準，俾使法院就個案之量刑，能斟酌至當。
    至於量刑輕重，係屬事實審法院得依職權自由裁量之事項，
    苟其量刑已以行為人之責任為基礎，並斟酌刑法第57條各款
    所列情狀，而未逾越法定刑度或有濫用權限情事，即不得任
    意指為違法（最高法院75年度台上字第7033號判例、103 年
    度台上字第36號判決意旨參照）。原審既於判決理由欄內詳
    予說明其量刑基礎，且敘明係審酌前揭各項情狀，顯已斟酌
    刑法第57條各款事由，並基於刑罰目的性之考量、刑事政策
    之取向以及行為人刑罰感應力之衡量等因素而為刑之量定，
    且以行為人責任為基礎，未逾越法定刑度，亦無違背公平正
    義之精神，客觀上不生量刑明顯失出失入之裁量權濫用情形
    ，核屬法院量刑職權之適法行使，難認有何不當而構成應撤
    銷之事由可言。執此，前揭被告上訴意旨指稱原審量刑過重
    等語，尚難認為有據。從而，被告提起上訴，仍執前開情詞
    為爭執，並對於原審量刑之自由裁量權限之適法行使，持己
    見為不同之評價，而指摘原判決不當，自難認有理由，應予
    以駁回。
三、末查，被告前未曾因故意犯罪受有期徒刑以上刑之宣告，有
    本院被告前案紀錄表1 份在卷可考，且審酌被告於本院審理
    時已與告訴人達成民事和解，並依約給付賠償金完畢，有和
    解筆錄、保險理賠資料及本院公務電話查詢紀錄表各1 份在
    卷足參（見本院卷第55至59頁、第63頁），而依被告、告訴
    人成立和解之內容（見本院卷第57頁），告訴人願於收到賠
    償金後不予追究被告本案刑事責任，並同意給予被告緩刑，
    告訴人亦於本院審理時陳稱：被告若履行和解，告訴人願原
    諒被告等語（見本院卷第36頁），本院認被告經此偵審程序
    及論罪科刑之宣告，應知所警惕，信無再犯之虞，因認對被
    告所宣告之刑以暫不執行為適當，爰併宣告緩刑2 年，以勵
    自新。
據上論斷，應依刑事訴訟法第368 條，刑法第74條第1 項第1 款
，判決如主文。
本案經檢察官趙燕利提起公訴，檢察官楊淑芬到庭執行職務。
中　　華　　民　　國　　109 　年　　3 　　月　　31　　日
                  刑事第十九庭審判長法  官  曾淑華
                                    法  官  陳文貴　　
                                    法  官  王美玲　
以上正本證明與原本無異。
不得上訴。
                                    書記官  李逸翔
中　　華　　民　　國　　109 　年　　3 　　月　　31　　日
附錄：本案論罪科刑法條全文
修正前刑法第284條：
因過失傷害人者，處6 月以下有期徒刑、拘役或5 百元以下罰金
，致重傷者，處1 年以下有期徒刑、拘役或5 百元以下罰金。
從事業務之人，因業務上之過失傷害人者，處1 年以下有期徒刑
、拘役或1 千元以下罰金，致重傷者，處3 年以下有期徒刑、拘
役或2 千元以下罰金。